【裁判字號】    97,聲,420
【裁判日期】    970430
【裁判案由】    發還擔保金
【裁判全文】
臺灣板橋地方法院民事裁定               97年度聲字第420號
聲  請  人    中華商業銀行股份有限公司
法定代理人    接管小組召集人戊.
代  理  人    丁○○
相  對  人    景茂燈具有限公司
兼法定代理人  甲○○
相  對  人    丙○○
              乙○○
上列聲請人聲請發還擔保金事件，本院裁定如下：
    主      文
聲請人關於為相對人甲○○於本院九十五年度存字第三八六九號
擔保提存事件一案所提存之擔保物交通銀行開發金融債券第二十
期第一次五年期債票，面額新臺幣壹拾萬元券貳張（編號：ＡＤ
○一九八○、ＡＤ○一九八一），共計新臺幣貳拾萬元准予發還
。
其餘聲請駁回。
聲請程序費用由相對人甲○○負擔。
    理      由
一、按返還擔保金，依民事訴訟法第106 條準用第104 條之規定
    ，須符合：(1)應供擔保之原因消滅者。(2)供擔保人證明受擔
    保利益人同意返還者。(3)訴訟終結後供擔保人證明已定20日
    以上之期間催告受擔保利益人行使權利而未行使，或法院依
    供擔保人之聲請，通知受擔保利益人於一定期間內行使權利
    並向法院為行使權利之證明而未證明者之要件，法院始得裁
    定返還擔保金。再按假扣押、假處分、假執行經裁判後未聲
    請執行，或於執行程序實施前撤回執行之聲請者；假扣押、
    假處分所保全之請求，其本案訴訟已獲全部勝訴判決確定或
    其請求取得與確定判決有同一效力者，擔保提存之提存人於
    提存後，得聲請該管法院提存所返還提存物，無庸法院為裁
    定，此觀提存法第18條第1 項第3 款及第5 款之規定自明。
二、本件聲請意旨略以：聲請人與相對人甲○○間假扣押事件，
    聲請人前依本院95年度裁全字第7953號民事裁定，為假扣押
    之擔保，曾提供如主文第1 項所示之擔保物後，並以本院95
    年度存字第3869號提存事件提存後，聲請對相對人甲○○之
    財產以本院95年度執全字第4307號執行程序予以假扣押，惟
    嗣已撤回該假扣押執行程序。聲請人於訴訟終結後聲請本院
    催告相對人於一定期間內行使權利而未行使，爰依法聲請發
    還擔保物等語，並提出本院95年度裁全字第7953號民事裁定
    、95年度存字第3869號提存書暨國庫保管品收受證明書、民
    國96年11月1 日板院輔民團96年度聲字第2671號函、96年12
    月28日板院輔民團96年度聲字第2671號公示送達公告等影本
    各1 件為證。經查，聲請人聲請本院於95年7 月18日以95年
    度裁全字第7953號裁定准予假扣押，並據以聲請本院以95年
    度執全字第4307號假扣押執行程序，對相對人甲○○之財產
    予以假扣押在案，復於95年9 月6 日具狀向本院執行處撤回
    假扣押執行程序，業據本院依職權調取上開卷宗核閱屬實，
    即已符合民事訴訟法第104 條第1 項第3 款所定之「訴訟終
    結」情形。嗣聲請人聲請本院催告相對人甲○○行使權利，
    亦經本院於96年11月1 日以板院輔民團96年度聲字第2671號
    函催告相對人甲○○行使權利，並經公示送達而刊登於報紙
    ，此經本院調取該卷宗查核無誤，惟於送達後相對人迄未行
    使權利，有臺灣臺北地方法院97年3 月7 日北院隆文人字第
    0970002492號函1 紙、本院民事紀錄科查詢表4 紙附卷可證
    ，是依民事訴訟法第106 條準用第104 條之規定，聲請人就
    相對人甲○○部分之聲請即有理由，應予准許。
三、復按假扣押、假處分、假執行經裁判後於執行程序實施前撤
    回執行之聲請，或假扣押、假處分所保全之請求，其本案訴
    訟已獲全部勝訴判決確定或其請求取得與確定判決有同一效
    力者，擔保提存之提存人得聲請該管法院提存所返還提存物
    ，提存法第18條第1 項第3 款及第5 款明定。至本件聲請意
    旨另以：聲請人與相對人景茂燈具有限公司、丙○○、王義
    郎間假扣押事件，聲請人雖依本院上開民事裁定提存前述擔
    保物，惟嗣已於假扣押執行程序實施前撤回對相對人景茂燈
    具有限公司、丙○○執行之聲請，而聲請人對相對人乙○○
    之請求，亦經臺灣高雄地方法院以95年度促字第66059 號核
    發支付命令確定。聲請人於訴訟終結後聲請本院催告相對人
    於一定期間內行使權利而未行使，爰依法聲請發還擔保物等
    語。惟查，本院95年度裁全字第7953號假扣押裁定雖併列景
    茂燈具有限公司、丙○○、乙○○為相對人，惟聲請人於本
    院實施假扣押執行程序前，即撤回對相對人景茂燈具有限公
    司、丙○○之假扣押執行聲請，此據聲請人提出本院民事執
    行處95年9 月8 日板院輔95執全正字第4307號證明書影本1
    紙為證；又聲請人已於95年8 月18日就上開假扣押裁定所欲
    保全之債權向臺灣高雄地方法院聲請核發支付命令，經該院
    以95年度促字第66059 號支付命令裁定准許，且相對人乙○○部分已確定在案，亦有聲請人所提臺灣高雄地方法院95年
    度促字第6605 9號支付命令暨確定證明書等影本各1 份可稽
    。則依提存法第18條第1 項第3 款及第5 款之規定，提存所
    是否得逕行發還提存物，應由提存所自行審酌，爰駁回聲請
    人此部分之請求，附此說明。
四、依民事訴訟法第95條、第78條，裁定如主文。
中    華    民    國    97    年    4     月    30    日
                  民事第三庭    法  官  王瑜玲
以上正本證明與原本無異。
如不服本裁定應於送達後10日內向本院提出抗告狀，並應繳納抗
告裁判費新台幣1,000元整。
中    華    民    國    97    年    5     月     5    日
                                書記官  黃美雲


司法院資訊處製作；財團法人民間司法改革基金會備份。
